【裁判字號】    99,聲再,152
【裁判日期】    990720
【裁判案由】    聲請再審
【裁判全文】
臺灣高等法院臺中分院刑事裁定         99年度聲再字第152號
再審聲請人
即受判決人  甲○○
            乙○○
上列聲請人因偽造文書等案件，對於本院99年度上易字第570號
中華民國99年6月9日第二審確定判決（起訴案號：臺灣臺中地方
法院檢察署98年度偵字第18126號；原審案號；臺灣臺中地方法
院99年度易字第713號），聲請再審，本院裁定如下：
    主  文
再審之聲請駁回。
    理  由
一、再審聲請意旨略以：原確定判決認定再審聲請人甲○○、乙
    ○○2人就刑法第356條之毀損債權及第214條之使公務員登
    載不實罪，有犯意聯絡及行為分擔，均為共同正犯。惟查，
    坐落於臺中市○區○○段344-1及同區○○段84-17地號土地
    上所興建案名「心的國度」大樓編號九甲1之房屋及坐落基
    地之應有部分（下稱系爭房地），為聲請人甲○○與上能建
    設開發股份有限公司於民國80年6月10日簽訂買賣契約以新
    台幣（下同）440萬元購買。而上開房屋因存有諸多瑕疵，
    雙方就購屋糾紛另提起民事訴訟，嗣甲○○經鈞院92年度上
    更（一）字第51號民事判決，應給付價金1,948,456元於新
    智能公司（按新智能公司乃於該訴訟進行中受讓上能公司之
    價金債權）。又系爭房地乃登記於甲○○之配偶即聲請人乙
    ○○名下，依法屬乙○○之財產。乙○○固於96年8月15日
    將系爭房地出售給第三人吳文宗，並辦理所有權移轉登記，
    然按刑法第356條規定之行為主體，以「債務人」身分為限
    ，且該罪之行為客體係指「債務人之財產」。惟乙○○並非
    本件之「債務人」，且系爭房地亦「非」甲○○所有之財產
    ，故乙○○、甲○○均非上開法條規範處罰之對象，自不構
    成毀損債權之罪責甚明，詎原判決未予調查審酌，亦未於判
    決書說明捨棄之理由，實有重要證據漏未審酌之違法，為此
    請求准予再審云云。
二、按不得上訴於第三審法院之案件，除依刑事訴訟法第420條
    規定外，其經第二審確定之有罪判決，如就足生影響於判決
    之重要證據漏未審酌者，亦得為受判決人之利益，聲請再審
    ，刑事訴訟法第421條定有明文。惟所謂「重要證據」，係
    指該證據就本身形式上觀察，固不以絕對不須經過調查程序
    為條件，但必須顯然可認為足以動搖原有罪確定判決，而為
    受判決人應受無罪、或免訴、或輕於原審所認定之罪名方可
    ，如不足以推翻原審所認定罪刑之證據，即非足生影響於原
    判決之重要證據。另刑事訴訟法第421條所規定因重要證據
    漏未審酌而聲請再審者，指該證據於案情有重要關係且未經
    審酌者而言，如證據業經法院本其自由心證予以取捨及判斷
    ，僅係對此持相異評價，即不能以此為由聲請再審。是如當
    事人所提出之證據，不足以影響判決結果，或第二審法院依
    調查之結果，本於論理法則、經驗法則，取捨證據後，認定
    事實者，則不包括之（最高法院89年度臺抗字第30號裁定意
    旨參照）。次按，刑事判決確定後，若發現其認定事實與適
    用法律確有錯誤，我國刑事訴訟法分別設有不同之特別救濟
    途徑，其中對於確定判決認定事實錯誤設有再審制度，而對
    於確定判決適用法律錯誤，則設有非常上訴制度，兩者適用
    之法條、程序及救濟方法皆不相同，是若受判決人認為原確
    定判決有判決違背法令等問題，則應循非常上訴之途徑解決
    ，自非聲請再審所得救濟。
三、經查：本件再審聲請人所主張刑法第356條規定之行為主體
    ，以「債務人」身分為限，且該法條所規定之行為客體係指
    「債務人之財產」，然聲請人乙○○債務人，且出賣之系爭
    房地亦非債務人即聲請人甲○○所有之財產，故聲請人乙○
    ○、甲○○應無法適用上開法條云云，係對於原確定判決適
    用法律有無違背法令之指摘，而非主張有何重要證據漏未審
    酌，何況原確定判決亦已說明，聲請人2人對此有犯意之聯
    絡及行為之分擔，均為共同正犯，是再審聲請人所為主張，
    無非就原確定判決理由已說明或原確定判決採證認事職權之
    適法行使再行爭執，進而主張對自己有利之判斷，並未提出
    足以推翻原確定判決所憑以定罪之證據，即未有足生影響於
    原判決之重要證據。且本件聲請人既係聲請再審，則上開所
    述有關原確定判決是否違背法令部分，應屬非常上訴之範疇
    ，非屬再審程序得以救濟事項，聲請人執以聲請再審，容有
    誤會。從而，本件聲請顯與刑事訴訟法第421條之規定不符
    ，自無理由，應予駁回。
四、據上論斷，應依刑事訴訟法第434條第1項，裁定如主文。
中    華    民    國    99    年    7    月     20    日
            刑事第八庭  審判長法  官  羅  得  村
                              法  官  簡  源  希
                              法  官  郭  瑞  祥
上列正本證明與原本無異。
不得抗告。
                              書記官  李  妍  嬅
中    華    民    國    99    年    7    月     20    日

司法院資訊處製作；財團法人民間司法改革基金會備份。
